臺灣高等法院臺南分院刑事判決　　　　 96年度上訴字第276號
上　訴　人　臺灣雲林地方法院檢察署檢察官
被　　　告　甲○○
　　　　　　　　　　現於臺灣高雄第二監獄執行中
選任辯護人　李建忠 律師
上列上訴人因被告贓物等案件，不服臺灣雲林地方法院95年度訴
字第896號中華民國96年1月24日第一審判決（起訴案號：臺灣雲
林地方法院檢察署95年度偵字第2450號），提起上訴及移送併案
審理（併案案號：96年度偵字第42號），本院判決如下：
    主  文
原判決關於贓物罪及所定執行刑部分，均撤銷。
甲○○犯故買贓物罪，累犯，處有期徒刑壹年。
    事  實
一、甲○○前於民國（下同）八十九年間因偽造有價證券案件，
    經台灣雲林地方法院判處有期徒刑三年四月，於八十九年八
    月二十四日入監執行，於九十一年四月十八日假釋出監，九
    十二年七月八日假釋期滿未經撤銷視為執行完畢。甲○○仍
    不知悔改，於雲林縣斗六市○○路七五一號經營「中古二手
    貨店」，於九十五年五月三日十二時許，明知丁○○（綽號
    「牛頭」，由檢察官另行偵查）所兜售之ＴＥＣＯ牌ＬＴ74
    5ＢＰ型之分離式冷氣機二台（係中華電信股份有司所有，
    於九十五年五月二日十四時許，在雲林縣斗六市○○段第八
    九七號土地為丁○○所竊，製造號碼各為508─08333─0148
    號及508─08333─0155號）及紅色跑車型併裝動力車一台（
    係戊○○所有，於九十五年四月二十二日，在雲林縣斗南鎮
    新南里南勢三四號，為丁○○所竊），均係丁○○所竊得之
    贓物，竟仍基於故買贓物之犯意，以新台幣（下同）一萬元
    及六千元，共一萬六千元之價格向丁○○買該二台分離式冷
    氣機及紅色跑車型拼裝動力車。嗣於九十五年五月四日十六
    時四十分許，為警在其經營之二手貨店內扣得該二台冷氣機
    ；復於九十五年五月二十日十七時二十五分許，戊○○發現
    張榮哲騎乘上開車輛，報警後經警循線查獲。
二、案經雲林縣警察局斗六分局報請雲林地方法院檢察署檢察官
    偵查起訴，及雲林縣警察局斗南分局報請雲林地方法院檢察
    署檢察官聲請併案審理。
    理  由
壹、證據能力之認定：
一、按被告以外之人於檢察事務官、司法警察官或司法警察調查
    中所為之陳述，與審判中不符時，其先前之陳述具有較可信
    之特別情況，且為證明犯罪事實存否所必要者，得為證據。
    刑事訴訟法第一百五十九條之二定有明文。查：證人丁○○
    於警詢之指訴，係被告以外之人於審判外之陳述，且被告於
    原審不同意作為證據。又證人丁○○先前於警詢中之證述，
    雖與其後於本院審判中之證述不完全相符，且證稱其當時藥
    癮發作，而檢察官並未證明「證人丁○○先前於警詢中之指
    訴具有較可信之特別情況，且為證明犯罪事實存否所必要」
    此一外部情況要件。是證人丁○○於警詢之證述，不符合刑
    事訴訟法第一百五十九條之二例外得作為證據之要件規定，
    是依該條規定，自無證據能力。
二、按被告以外之人於審判外之陳述，經當事人於審判程序同意
    作為證據，法院審酌該言詞陳述或書面陳述作成時之情況，
    認為適當者，亦得為證據。當事人、代理人或辯護人於法院
    調查證據時，知有第一百五十九條第一項不得為證據之情形
    ，而未於言詞辯論終結前聲明異議，視為有前項之同意，刑
    事訴訟法第一百五十九條之五定有明文。查本件認定事實所
    引用之供述證據，除丁○○於警詢中之供述外，其餘證人丙○○、戊○○等人之供述證據，經本院於準備程序中及審理
    時提示檢察官與被告及其辯護人，均表示無意見，迄於言詞
    辯論終結前亦未聲明異議，可認為同意作為證據，本院審酌
    該供述證據之取得過程並無瑕疵，與本案待證事實間復具有
    相當之關聯性，以之為本案證據尚無不當，自得採為證據。
    又所引用之文書證據，均係公務員職務上製作之文書或從事
    業務之人於業務上或通常業務過程所須製作之紀錄文書、證
    明文書，並無顯不可信之情況，亦得為證據，先予敘明。
貳、實體部分：
一、訊之被告甲○○對上開犯罪事實，於本院審理時均坦承不諱
    ，核與證人丁○○、乙○○於本院審理時之證述相符，復據
    被害人中華電信股份有限公司之職員丙○○、戊○○於警詢
    指述在卷，復有查獲之照片及贓物認領保管單三張在卷可稽
    。據上，可知被告之自白與相關證據均相符合，本件事證明
    確，被告之犯行應堪認定。
二、論罪：核被告所為，係犯刑法第三百四十九條第二項之故買
    贓物罪。又被告有如事實欄所述之前案資料，經法院判處有
    期徒刑，並經執行完畢，有高等法院被告前案紀錄表可按，
    其於刑之執行畢後五年內再故意犯本案之罪，為累犯，應依
    修正前刑法第四十七條規定，加重其刑。另被告向丁○○所
    購一台跑車型拼裝動力車部分，雖未據檢察官提起公訴，惟
    既據檢察官移請併案審理，並與被告故買贓物（分離式冷氣
    機二台）經論罪科刑部分，為同一事實，本院自應併予審酌
    。
三、刑法新舊法比較：按行為後法律有變更者，適用行為時之法
    律。但行為後之法律有利於行為人者，適用最有利於行為人
    之法律，刑法第二條第一項定有明文又比較時應就罪刑有關
    之共犯、未遂犯、想像競合犯、牽連犯、連續犯、結合犯，
    以及累犯加重、自首減輕暨其他法定加減原因（如身分加減
    ）與加減例比等一切情形，綜其全部罪刑之結果而為比較。
    查被告行為後，刑法已於九十四年二月二日修正公布，並於
    九十五年七月一日生效施行。茲比較本案所涉新舊刑法：
（一）累犯部分：被告係於五年以內再故意犯本件有期徒刑以上
      之罪，不論依修正施行前之刑法第四十七條，或修正施行
      後之刑法第四十七條第一項之規定，均構成累犯，對被告
      而言並無有利或不利之情形。
（二）罰金部分：刑法第三十三條第五款關於「罰金：一元以上
      」之規定，修正公布為「罰金：新台幣一千元以上，以百
      元計算」，刑法法定本刑中列有罰金者，其法定最低度罰
      金因之提高，涉及科刑規範變更，自有新舊法比較之必要
      ，比較結果，以舊法有利於行為人，應適用舊法規定，定
      其罰金部分之法定刑。
（三）綜合比較上開法定刑之加減原因，以適用修正前刑法累犯
      、罰金之規定，較有利於被告，自應依新法第二條第一項
      規定，適用較有利於被告之行為時法律即舊法，並一併適
      用之。又沒收為從刑，從刑附屬於主刑，依主刑所適用之
      法律。（最高法院95年第8次刑事庭會議決議參照）
四、撤銷改判之理由：原審認被告罪證明確，予以論罪科刑，固
    非無見。惟查：（一）被告係於九十五年五月三日十二時許
    ，一次向丁○○購得二台冷氣機及一台紅色跑車型拼裝動力
    車之贓物，原審未及審酌被告向丁○○所購買紅色跑車型拼
    裝動力車一台部分，尚有未洽。（二）被告所犯之罪，於有
    關刑法修正部分，經綜合比較結果應適用舊法，原審認應依
    新法之規定，亦有未合。（三）被告係犯刑法第三百四十九
    條第二項之故買贓物罪，原審竟認被告係犯刑法第三百四十
    九條第一項之收受贓物罪，亦有違誤。檢察官上訴意旨指摘
    原判決未及審酌被告丁○○購買紅色跑車型拼裝動力車一台
    部分之犯行提起上訴，此部分其上訴有自有理由，應由本院
    將原審判決關於贓物罪予以撤銷改判，以期適法。另檢察官
    上訴意旨仍認被告係以第一級毒品海洛因向丁○○抵扣上開
    贓物之價款，而另涉有販賣第一級毒品之犯行，因與前揭故
    買贓物罪部分，有牽連犯之裁判上一罪關係，原審漏未審酌
    云云，則無理由（詳後述）。
五、科刑：爰審酌被告前有違反麻醉藥品管理條例及偽造有價證
    券等前科，有臺灣高等法院被告前案紀錄表附卷可考，素行
    不良。被告經營二手貨店，明知丁○○販售之二台冷氣機及
    紅色跑車型拼裝動力車一台為贓物，竟仍予以買受，意圖利
    用經營二手貨店之機會銷贓，造成被害人追償之困難，及依
    丁○○傳給被告簡訊稱「老闆，我是牛頭…你昨天要的東西
    我已經弄到了。」等語觀之（見偵卷第21─22頁），可知被
    告可能即是收贓者，暨被告犯後坦承犯行，犯後態度良好等
    一切情狀，量處有期徒刑一年。另公訴檢察官對被告求處有
    期徒刑三年，惟本院審酌上開情事，認處有期徒刑一年為宜
    ，併此敘明。
參、不另為無罪諭知部分：
一、上訴意旨另以：甲○○明知丁○○所用以交換第一級毒品海
    洛因之分離式冷氣機二台，均係來路不明之贓物，竟以一萬
    六千元代價之第一級毒品海洛因，與前開贓物互易，藉以牟
    利，並向丁○○買受前開分離式冷氣機二台。因認被告涉有
    違反毒品危害防制條例第四條第一項販賣第一級毒品罪云云
    。
二、按犯罪事實應依證據認定之，無證據不得認定犯罪事實，刑
    事訴訟法第一百五十四條第二項定有明文，故事實之認定，
    應憑證據，如未能發現相當證據，或證據不足以證明，自不
    能以推測或擬制之方法，以為裁判基礎。而認定不利於被告
    之事實，須依積極證據，茍積極之證據不足為不利於被告事
    實之認定時，即應為有利於被告之認定，更不必有何有利之
    證據，有最高法院30年上字第816號判例可參。且刑事訴訟
    上證明之資料，無論其為直接或間接證據，均須達於通常一
    般之人均不致有所懷疑，而得確信其為真實之程度，始得據
    為有罪之認定，若其關於被告是否犯罪之證明未能達此程度
    ，而有合理懷疑之存在，致使無從形成有罪之確信，根據「
    罪證有疑，利於被告」之證據法則，即不得遽為不利被告之
    認定，最高法院76年度台上字第4986號著有判例可稽。
三、公訴人認被告另涉有販賣第一級毒品海洛因之犯行，無非係
    以證人丁○○於九十五年六月二十五日警詢及偵訊時之供述
    （見偵字第2450卷第27頁、偵字第42號卷第26頁），資為論
    據。訊據被告於本院準備程序及審理中堅決否認有用第一級
    毒品向證人丁○○抵扣故買贓物之款項，辯稱：其係拿錢給
    丁○○，並未以第一級毒品海洛因抵扣債務等語。
四、經查：
（一）證人丁○○本院審理時證稱：「我賣過冷氣、機車給被告
      ，賣一次，冷氣與機車是同一時間賣，賣他一萬六千元，
      是收取現金，他沒有提供毒品給我，當時我被警察查到，
      警員問我什麼我也不知道，去檢察署那裡，檢察官拿警訊
      給我看，我害怕，檢察官說我在警訊這樣說，我說我忘記
      了，我精神不好。我在偵訊時有說甲○○有拿毒品給我抵
      償這些價金，並不實在，我說不知道。」、「我認識乙○○，我沒有見過乙○○用贓物向被告換取毒品，我在警訊
      都不清楚。」等語。可知證人丁○○於本院審理時已翻異
      前詞，其供述之可信性即有疑議。且事實上本即不得以證
      人丁○○唯一供述即據而認定被告犯罪，須有其他之補強
      證據始足當之。
（二）證人丁○○於警詢時亦供稱乙○○亦曾以贓物向被告換取
      毒品云云。惟查，證人乙○○於本院審理時證稱：「我認
      識被告大約二個月，他是收二手貨，我向被告買過拼裝車
      小台的，我不曾賣過東西給被告，丁○○說我用過贓物賣
      給被告換取毒品，不是事實。」等語。足證證人丁○○於
      警詢指述被告販毒給乙○○之情，毫無所據。
五、再按公訴案件犯罪證據之蒐集，及提起公訴後，對犯罪事實
    之舉證責任及指出證明之方法，均屬公訴人之職責，原則上
    法院僅於當事人之主張及舉證範圍內進行調查證據，其經法
    定程序調查證據之結果，認已足以證明犯罪事實時，始得為
    犯罪事實之認定。若其為訴訟上之證明，於通常一般人仍有
    合理之懷疑存在，尚未達於可確信其真實之程度者，在該合
    理懷疑尚未剔除前，自不能為有罪之認定。法院不得以偵查
    機關關於某種犯罪之調查不易，即放棄上開原則之堅持，致
    有違背刑事訴訟無罪推定及嚴格證明之原則，其理甚明。又
    施用毒品者，其所稱向某人購買之供述，須補強證據以擔保
    其供述之真實性。良以施用毒品者其供述之憑信性本不及於
    一般人，況施用毒品者其供出來源，因而破獲者，法律復規
    定得減輕其刑，其有為偵查機關誘導、或為邀輕典而為不實
    之陳述之可能，其供述之真實性自有合理之懷疑。是本院一
    貫之見解，認施用毒品者關於其向某人購買毒品之供述，必
    須補強證據佐證，以擔保其供述之真實性，俾貫澈刑事訴訟
    無罪推定及嚴格證明之基本原則。而茲所謂補強證據，指其
    他有關證明施用毒品者之關於毒品交易之供述真實性之相關
    證據而言，必須與施用毒品者關於毒品交易之供述，具有相
    當程度之關連性，而足使一般人對施用毒品者關於毒品交易
    之供述，並無合理之懷疑存在，而得確信其為真實，始足當
    之。有最高法院90年度台上字第3115號、94年度台上字第20
    33號判決可按。是此類犯罪之重點乃在於販毒犯罪證據之蒐
    證。經查，本案警方曾搜索被告經營之「中古二手貨店」，
    僅自在場之蕭再來身上查獲第一級毒品海洛因四包、安非他
    命六包等物，並未自被告身上或其店內查獲被告持有任何海
    洛因或海洛因殘渣袋，業據蕭再來於警詢供述屬實，並有雲
    林縣警察局斗南分局扣案目錄表四紙在卷可按（見斗南分局
    警卷第5─8頁、24頁）。是本件上訴檢察官認被告有販賣第
    一級毒品海洛因給丁○○之犯行，除證人丁○○上開警、偵
    訊之供述外，並未進行任何之調查以補強證據，以擔保丁○○供述之可信性。上訴檢察官所為訴訟上之證明，於通常一
    般人仍有合理相當之懷疑存在，根本未達於可確信其真實之
    程度，在該合理懷疑尚未剔除前，自不能對被告為有罪之認
    定。
六、此外，復查無其他積極證據足資認定被告確有販賣第一級毒
    品海洛因給丁○○之犯行。揆諸前揭法條及判例意旨，本院
    認僅憑丁○○於警詢及偵訊中就真實性容有可疑之供述，實
    無從逕認被告確有如上訴書所載之販賣第一級毒品之犯行。
    然上訴意旨所指販賣第一級毒品罪，認與前揭被告論罪科刑
    之贓物罪，有牽連犯裁判上一罪之關係，本院自不另為無罪
    之諭知。
肆、判決確定部分：本件被告所犯未經許可，製造可發射子具有
    殺傷力之改造手槍罪，經原審判處有期徒刑五年十月，併科
    罰金新台幣十萬元部分，與前揭被告論罪科刑之罪，為數罪
　　，彼此間並無實質上或裁判上一罪之關係，且檢察官與被告
    均未上訴，此部分業已確定，併此敘明。
據上論斷，應依刑事訴訟法第三百六十九條第一項前段、第三百
六十四條、第二百九十九條第一項前段、刑法第二條第一項、第
三百四十九條第二項、（修正前）第四十七條，罰金罰鍰提高標
準條例第一條前段，判決如主文。
本案經檢察官蘇南桓到庭執行職務。
中　　華　　民　　國　　96　　年　　5　　月　　22　　日
                  刑事第二庭    審判長法　官  葉居正
                                      法　官  吳森豐
                                      法　官  吳勇輝
以上正本證明與原本無異。
檢察官如不服本判決，應於收受本判決後十日內向本院提出上訴
書，其未敘述上訴理由者並得於提起上訴後十日內向本院補提理
由書。
本件被告不得上訴。
　　　　　　　　　　　　　　　　　　　書記官  李良倩
中　　華　　民　　國　　96　　年　　5　　月　　22　　日
本案附錄法條：
中華民國刑法第349條
（普通贓物罪）
收受贓物者，處 3 年以下有期徒刑、拘役或 5 百元以下罰金。
搬運、寄藏、故買贓物或為牙保者，處 5 年以下有期徒刑、拘役
或科或併科 1 千元以下罰金。
因贓物變得之財物，以贓物論。
